Inventaris van het archief van de Middenstandsraad, 1919-1957
Nationaal Archief, Den Haag
Middenstandsraad
1919-1957
E20224
7.80 meter; 99 inventarisnummers.
Nationaal Archief, Den Haag
Middenstandsraad, 1919-1957
De Middenstandsraad werd in 1919 door de minister van Landbouw, Nijverheid en Handel ingesteld als opvolger van drie bonden: de Nederlandse Bond van Verenigingen van de Handeldrijvende en de Industriële Middenstand, de Rooms-Katholieke Middenstandsbond en de Vereniging van de Christelijke Handeldrijvende en Industriële Middenstand in Nedrland. De Raad had tot taak onderwerpen die de middenstand betroffen te bespreken en advies uit te brengen aan de minister en andere autoriteiten (colleges, ambtenaren). Het archief van de Middenstandsraad bevat voor interne aangelegenheden indicateurs, indexen en een dossierlijst. Daarnaast zijn er archiefbescheiden over de middenstand zelf: stukken over vestiging(seisen), borgstellingsfondsen, rusttijden, omzetstatistieken en verslagen van middenstandsexamens.
Archiefvorming
Geschiedenis van de archiefvormer
1. Geschiedenis van de Middenstandsraad
1.1. Voorgeschiedenis
Omstreeks de eeuwwisseling ontstonden er in Nederland standsorganisaties. Dit waren plaatselijke verenigingen van alle soorten middenstanders. Men duidde ze aan met namen als verenigingen van handeldrijvenden en industriële middenstand, handel en nijverheid, handelsvereniging of winkeliersvereniging. Daarnaast ontstonden ook vakorganisaties. Dit waren dan horizontale organisaties, oftewel verenigingen van branchegenoten. Voorbeelden hiervan zijn de slagers- en de bakkersbonden. Deze vak- en standsorganisaties functioneerden onafhankelijk van elkaar.
In het buitenland werden reeds aan het einde van de negentiende eeuw middenstandscongressen georganiseerd. In België werd in het jaar 1899 een bureau voor middenstandsbelangen opgericht, als onderdeel van het Ministerie van Arbeid en Handel in Brussel
Van den Dungen, P.A., De middenstandsbeweging in Nederland, Tilburg, 1937, blz. 15-20.
. Na enige buitenlandse congressen bijgewoond te hebben besloten enkele middenstanders in 1902 het "Derde Internationaal Congres voor den Handeldrijvenden Middenstand" te organiseren. In hetzelfde jaar werd te Rotterdam een vergadering georganiseerd die onder leiding stond van A.A. Collenteur. Deze vergadering zou in de geschiedenis van de middenstandsbeweging gezien worden als de eerste bijeenkomst van de Nederlandse handeldrijvende middenstand
idem, blz. 15-22.
. Bij een derde vergadering in december 1902 in Utrecht werd besloten om de Algemene Bond van Vereenigingen van den Handeldrijvenden Middenstand op te richten. Het is deze bijeenkomst geweest die door velen beschouwd wordt als het begin van de samenwerking van de handeldrijvende middenstand.
Op 29 januari 1903 werd officieel de Nederlandsche Bond van Vereenigingen van den Handeldrijvenden Middenstand opgericht. Hier was sprake van een samensmelting van middenstandsbewegingen van verschillende godsdienstige en politieke overtuigingen.
idem, blz. 32-46.
In 1924 werd de Nederlandsche Bond van Verenigingen van Handeldrijvenden Middenstand ontbonden en werd de naam veranderd in "De Nederlandsche Middenstandsbond", later de Koninklijke Nederlandsche Middenstandsbond. In 1911 scheidden de katholieken zich af van de bond en richtten vervolgens de Nederlandsche Rooms-Katholieke Middenstandsbond op.
idem, blz. 32-46.
De derde middenstandsbond werd in 1918 opgericht en werd genoemd de Vereeniging van Christelijke en Handeldrijvenden Middenstand in Nederland
idem, blz. 48.
, later Christelijke Middenstandsbond. Hij kwam voort uit de Vereeniging van Nederlandsche Patroons (BOAZ). Samen met twee andere bonden was deze bond binnen de BOAZ een zelfstandige organisatie.
1.2. Oprichting, erkenning en de opheffing
De Eerste Wereldoorlog had grote maatschappelijke en economische problemen met zich mee gebracht. De tijdens de oorlog door de overheid ingevoerde crisismaatregelen en andere noodzakelijke regelingen werden door de regering aan kritische beschouwingen onderworpen en werden in de jaren twintig ingetrokken.
Ook de middenstand ondervond hier de gevolgen van. De drie middenstandsbonden werkten al geregeld samen op allerlei terrein en vormden hiervoor overlegcommissies. Juist door deze samenwerking werd de behoefte gevoeld om een centraal orgaan op te richten dat de schakel zou vormen tussen de Overheid, de Bonden en de middenstandsvakvereningen. Het in 1917 opgerichte Economische Instituut voor de Middenstand had enkele middenstandsvertegenwoordigers in zijn midden opgenomen. Omdat dit instituut niet naar tevredenheid functioneerde gingen de middenstanders toen over tot het oprichten van een permanente samenwerkingscommissie. Deze commissie zou bestaan uit de dagelijkse besturen van de drie bonden. Zij was niet alleen een overlegorgaan maar trad ook naar buiten op namens de aangesloten bonden. Dit laatste was van belang omdat de afzonderlijke bonden niet door de overheid als overlegorgaan waren erkend en hierdoor het nodige gezag misten, Men hoopte dat de overheid en het bedrijfsleven dit centraal orgaan als een competent vertegenwoordiger van de middenstand zou aanvaarden.
Op 30 juni 1919 werd in een gezamenlijke vergadering tussen de drie middenstandsbonden en de Minister van Landbouw, Nijverheid en Handel de Middenstandsraad geconstitueerd. De Middenstandsraad nam de werkzaamheden van de toen nog functionerende Commissie voor de Middenstandsenquete over. In september 1919 werd de Middenstandsraad officieel erkend bij Koninklijk Besluit van 4 september 1919, nummer 50
Dit erkenningsbesluit is gewijzigd bij Koninklijke Besluiten van 17 juni 1920, no. 75; 22 oktober 1921, no. 39; en 6 augustus 1931, no. 27.
.
Aan in het eind van de jaren veertig kregen de plannen om een Sociaal-Economische Raad ( S.E.R.) op te richten duidelijker vorm. Omdat de S.E.R. als adviescollege zou moeten dienen in middenstandsaangelegenheden, voelde de Middenstandsraad zich in haar bestaan bedreigd. Zowel de Middenstandsraad zelf, als de drie middenstandsbonden en de Raad van vakcentrales voor Midden- en Kleinbedrijf mengden zich in de discussies over de wet op de publiekrechtelijke bedrijfsorganisatie en de gevolgen voor het bestaan van de Middenstandsraad. De Middenstandsraad pleitte voor de instelling van een Raad voor het Midden- en Kleinbedrijf gebaseerd op artikel 43 van voornoemde wet. De regering stelde zich op het standpunt dat de S.E.R. het aangewezen adviescollege was waartoe de Middenstandsraad zich eventueel kon wenden om advies uit te brengen. In beginsel bleek geen bezwaar te bestaan om de Middenstandsraad, in afwachting van de instelling van de Commissie inzake middenstandsaangelegenheden bij de S.E.R., in voorkomende gevallen als adviesinstantie in te schakelen
Kort overzicht van de werkzaamheden van de Middenstandsraad, 1947-1957, blz. 28.
. De Middenstandsraad is opgeheven bij het inwerkingtreden van artikelen 144 en 158 van de Wet op de Bedrijfsorganisatie (wet van 27 januari 1950, Staatsblad no. K.22) namelijk bij Koninklijk besluit van 1 mei 1957, Staatsblad no. 143. De laatste vergadering vond plaats op 3 mei 1957.
1.3. Doel en taken
De Middenstandsraad was een sociaal-vertegenwoordigend
lichaam, niet door de overheid ingesteld maar door de georganiseerde middenstand in het leven geroepen en door de overheid als zodanig erkend. Hierdoor kreeg hij zijn semi-publiekrechtelijke status. Zijn eerste taak lag in het plegen van overleg en het doen van voorstellen aan de regering, andere autoriteiten of de drie landelijke middenstandsbonden
Zie het Erkenningsbesluit van de Middenstandsraad, artikel 1.
. Aan de laatste kon de Middenstandsraad ook aanwijzingen geven. Zijn verordenende bevoegdheid ligt hieraan ten grondslag. De Middenstandsraad heeft tijdens zijn bestaan niet alleen de verschillende ministeries, maar ook de drie middenstandsbonden en indirect middenstanders geadviseerd.
1.4. Samenstelling en werkwijze
De Middenstandsraad bestond uit een voorzitter, die gekozen werd door de raad in gemeen overleg met de minister. Hij werd bij ontstentenis vervangen door het oudste lid van de raad. De raad kon een secretaris en zonodig een of meer adjunct-secretarissen aanwijzen om de secretaris, indien nodig, te vervangen. Verder kon de raad administratief personeel aanstellen, en een instructie hiervoor opstellen. In de instructie voor de secretaris stond in hoeverre de secretaris namens de raad uitgaande stukken zou kunnen ondertekenen. Bij de oprichting van de Middenstandsraad namen voor elk van de drie middenstandsbonden vier vertegenwoordigers zitting in de Middenstandsraad, waarbij de eis gesteld werd dat drie van de vier allemaal middenstanders moesten zijn en "gewone leden". Bij de wijziging van het erkenningsbesluit in 1931 werd het aantal afgevaardigden leden met een per bond uitgebreid. De gewone leden traden jaarlijks af, en waren terstond herbenoembaar. De buitengewone leden traden af zodra het onderwerp waarop zij moesten adviseren tot een beslissing was gebracht.
De vergaderingen werden door de voorzitter bijeengeroepen. Tot de vergaderingen hadden toegang: de voorzitter, de secretaris, de gewone leden, de buitengewone leden (alleen voor zover het op hun functie betrekking hebbende onderwerp aan de orde was) en met goedvinden van de raad ook niet-leden.
Onderwerpen konden tijdens vergaderingen met goedvinden van drie kwart van het aantal aanwezige leden in behandeling worden genomen. De notulen werden door de secretaris opgesteld. In de eerstvolgende vergadering werden deze vastgesteld en door de voorzitter ter bekrachtiging ondertekend. De voorzitter en de gewone leden hadden ieder een stem. Zij hadden ten aanzien van onderwerpen die bij de raad in behandeling waren het recht van amendement. De buitengewone leden hadden slechts een adviserende stem. De raad besliste bij meerderheid van stemmen. Over zaken werd mondeling, over personen schriftelijk gestemd, indien nodig vond herstemming plaats. Bij staking van stemmen over personen besliste het lot, bij zaken was de stem van de voorzitter doorslaggevend.
Voor speciale gevallen konden ad hoc commissies worden ingesteld die na het uitbrengen van een advies weer werden ontbonden. In 1934 werd na uitvoerige discussies besloten om een aantal vaste commissies voor pre-advies op te richten, die in de plaats zouden komen van de toen functionerende ad hoc commissies
Bij de vermelding van de vertegenwoordiging van de Middenstandsraad in diverse commissies en instellingen zijn kortstondige ad hoc-commissies achterwege gelaten.
. Na 1934 werden alsnog ad hoc commissies ingesteld indien de Middenstandsraad dit nodig achtte. De vaste commissies bestonden uit vijf leden. De gezamenlijke vertegenwoordiging van de drie middenstandsbonden benoemden telkens een lid. De op de vaste commissies betrekking hebbende regels waren ook op de ad hoc commissies van toepassing. De vergaderingen waren niet openbaar. De Middenstandsraad kon beslissen een of meerdere vergaderingen in het openbaar te houden
Slechts enkele keren werd hiervan gebruik gemaakt, onder andere bij de 250ste vergadering, en de viering van het twintig jarig bestaan van de Middenstandsraad.
.
De vergadering werd bijgewoond door een door de minister
van Landbouw, Nijverheid en Handel aangewezen ambtenaar
Bij Koninklijk Besluit van 21 oktober 1921, nummer 59.
. Hij had slechts een adviserende stem. Het huishoudelijk reglement van de raad kon op voorstel van de voorzitter of van de drie middenstandsbonden gezamenlijk worden veranderd.
Of en in hoeverre dit is gebeurd is niet meer te achterhalen aangezien het desbetreffende dossier incompleet is aangetroffen.
De Middenstandsraad heeft tijdens zijn gehele bestaan slechts twee voorzitters en twee secretarissen gekend. Baron A.I.M.J. van Wijnbergen en L. Buckmann oefenden respectievelijk het voorzitter- en het secretarisschap uit over de periode 1919-1949. In de periode 1949-1957 waren prof. dr. F.L. van Muiswinkel en L.J.C. Beukers respectievelijk voorzitter en secretaris van de raad.
De eerste voorzitter trad af bij besluit van de minister van Economische Zaken van 6 janauri 1949, nummer 102869, op 12 januari 1949. Hij overleed op 1 maart 1950. De eerste secretaris overleed gedurende zijn functiebekleding. Zijn functie als secretaris werd hierna tijdelijk overgenomen door mr. J. Grebel. Kort hierop werd de tweede secretaris benoemd. De tweede voorzitter werd officieel gei"nstalleerd in de vergadering van 12 januari 1949, namens de minister van Economische Zaken.
1.5. De verhouding tot andere instellingen
De Middenstandsraad kon leden afvaardigen om zitting te nemen in verschillende commissies van instellingen en bedrijven die hierom vroegen. De raad was vertegenwoordigd in de volgende instellingen en colleges: het Economisch Instituut voor de Middenstand, de Nijverheidsorganisatie T.N.O., de Commissie voor het Werktuigenkrediet, de Spoorwegraad, de P.T.T.-raad, de Bankraad, de Commissie van Toezicht op het Rijksinkoopbureau, de Commissie van advies inzake kredieten voor oorlogsschade, de Commissie voor de bevordering van het museumbezoek, de Economische Raad, de Werkcommissie tot bestrijding van de werkloosheid, de Contactcommissie terzake van de verspreiding van naturagoederen aan werklozen en armlastigen, de Commissie ex art. 18 van de Warenwet en de Nederlandsche Zuivelcentrale. Hierna zullen enkele instellingen waarmee de raad geregeld contact heeft gehad kort worden beschreven.
Economische Raad
De Middenstandsraad werd bij Koninklijk Besluit van 12 september 1934, no.24, erkend als college van advies in de zin van artikel 6 van de Wet op de Economische Raad 1932. Na deze erkenning heeft de Middenstandsraad als vast college van advies herhaaldelijk op verzoek van de Economische Raad en op eigen initiatief over diverse aangelegenheden advies uitgebracht. De vertegenwoordiger van de Middenstandsraad werd na voordrachten door de drie middenstandsbonden gekozen. Hij had geen stem in de Economische Raad.
Economisch Instituut voor de Middenstand
Dit instituut was opgericht voor en door de Middenstandsbonden op initiatief van de Minister van Economische Zaken en Arbeid in samenwerking met de Kamers van Koophandel en Fabrieken. Het instituut had tot doel het bevorderen van onderzoekingen in het belang van de handeldrijvende en industriële middenstand
Zie noot 1, blz 77 -82.
. Hij verzorgde periodieke publicaties waaronder onderzoekingen op bedrijfseconomisch gebied. Ook in deze stichting had de Middenstandsraad zitting. Tussen de Middenstandsraad en het instituut zijn met name contacten geweest in verband met onderzoek en verslaglegging.
Nederlandse Middenstandscentrale
Deze centrale werd eveneens door de drie middenstandsbonden ( de K.N.M.B., de N.R.K.M. en de C.M.B.) opgericht in 1942. Zij viel onder de verantwoordelijkheid van de drie middenstandsbonden. Haar taak was het zelfstandig optreden ten aanzien van de sociaal-politieke en sociaal-economische problemen van de aaneengesloten middenstandsvakorganisaties.
Hieronder volgt een schematische weergave van de positie van de raad ten opzichte van deze centrale
Economisch Statistische Berichten, d.d. 6 november 1940, blz 666.
.
Nederlandsche Middenstandsbank (N.M.B.)
De NMB werd opgericht op 14 november 1927. De middenstanders steunden de Bank. De door deze instelling behandelde onderwerpen betroffen de financiering van kredietaanvragen van noodlijdende middenstanders. Hij verzorgde ook economische publicaties. De verhouding tussen de Bank en de Middenstandsraad was niet intensief. Verzoeken om krediet door middenstanders werden bij de Bank ingediend en de Middenstandsraad kon hierover, indien gevraagd, adviseren.
Nijverheidsraad
De Nijverheidsraad en de Middenstandsraad overlegden vooral na 1930 geregeld inzake aangelegenheden die tot beider terrein hoorden. Indien nodig werden gezamenlijke adviezen opgesteld en aan de ministers aangeboden. Bij de voorgenomen oprichting van een Economische Raad werd uitvoerig discussie gevoerd over de taken en de positie van de twee raden na de instelling van deze nieuwe adviescommissie.
Na de instelling van de Economische Raad in 1933 werden de Middenstandsraad en de Nijverheidsraad officieel erkend als college van advies, conform artikel 6 van de wet op de Economische Raad
Koninklijk Besluit van 12 september 1934, nummer 24.
.
Overzicht van de vaste commissies van de Middenstandsraad en haar samenstellingen
Tot het jaar 1934 was de samenstelling van de vaste commissies uit de Middenstandsraad als volgt geregeld:
Commissie voor de Belastingen:
mr. M.J. Wolff, voorzitter
Commissie voor het Verkeer:
mr. J.A.G.M. van Hellenberg Hubar, voorzitter.
Commissie voor maatregelen ter bestrijding van Misstanden in Handel en Bedrijf:
dr. J. van Beurden, voorzitter.
Commissie voor Crisisaangelegenheden:
mr. H. Bijleveld voorzitter.
Het Verslag van de werkzaamheden van de Middenstandsraad over 1940, vermeld de volgende vaste commissies en hun samenstelling:
Commissie voor Algemene Zaken:
L. de Groot, voorzitter.
Commissie voor de Belastingen:
mr. M.J. Wolff, voorzitter.
Commissie voor het vervoer:
L. Attema, voorzitter.
Commissie voor maatregelen ter bestrijding van misstanden in Handel en Bedrijf:
dr. J.S. van Beurden.
Commissie voor Crisisaangelegenheden:
mr.H. Bijleveld, voorzitter.
Commissie inzake Vestigingseisen:
mr. A.I.M.J. Baron van Wijbergen, voorzitter.
Overzicht van de Ministeries waaronder de Middenstandsraad ressorteerde, 1913-1958
Goossen, P., Parlement en Kiezer, jaarboek 1974-1975, 58e jaargang, 's-Gravenhage, 1975.
29 aug 1913 - 9 sept 1918 Landbouw, Nijverheid en Handel mr. M.W.F. Treub
9 sept 1918- 18 sept 1922 Landbouw, Nijverheid en Handel H.A. van IJselstein
18 sept 1922 - 4 aug 1925 Landbouw, Nijverheid en Handel
Departement opgeheven bij Koninklijk Besluit van 24 november 1923.
Jhr. mr. Ruijs de Beerenbrouck
4 aug 1925 - 8 maart 1926 Arbeid, Handel en Nijverheid Mr. D.A.P.N. Koolen
8 maart 1926 - 10 aug 1929 Arbeid, Handel en Nijverheid dr. J.R. Slotenmaker de Bruïne
10 aug 1929 - 16 mei 1933 Arbeid, Handel en Nijverheid
Naam van het departement gewijzigd in Economische Zaken en Arbeid bij Koninklijk Besluit van 8 december 1931, Stbl.no. 501, inwerkingtreding 1 mei 1932 bij Koninklijk Besluit van 23 april 1932, Stbl. no. 178.
mr. T.J. Verschuur
26 mei 1933 - 31 juli 1935 Economische Zaken
Naam van het departement gewijzigd bij Koninklijk Besluit van 8 juni 1933, Stbl no. 311.
mr. T.J. Verschuur
dr. H. Colijn
mr. M.P.L. Steenberghe
dr. ir. H.C.J.H. Gellisen
31 juli 1935- 24 juni 1937 Economische Zaken
Naam van het departement gewijzigd in Handel, Nijverheid en Scheepvaart bij Koninklijk Besluit van 21 augustus 1935, Stbl.no. 517.
dr. ir. H.C.J.H. Gellissen
24 juni 1937 - 25 juli 1937 Economische Zaken
Departement ingesteld bij Koninklijk Besluit van 21 augustus 1935, Stbl. no. 517.
dr. ir. H.C.J.H. Gellissen
24 juni 1937 - 25 juli 1939 Handel, Nijverheid en Scheepvaart
Naam van het departement gewijzigd in Economische Zaken bij Koninklijk Besluit van 9 juli 1937, Stbl.no. 141.
mr. M.P.L. Steenberghe
25 juli 1939 - 10 aug 1939 Economische Zaken dr. H. Colijn
10 aug 1939 - 8 mei 1940
Datum van het vertrek van de Nederlandse regering naar Londen.
Economische Zaken mr. M.P.L. Steenberghe
8 mei 1940 - 5 mei 1945 Handel, Nijverheid en Scheepvaart dr. H.M. Hirschfeld
5 mei 1945 - 24 juni 1945 Handel, Nijverheid en Landbouw
Departement ingesteld bij Koninklijk Besluit van 23 juni 1945, Stbl.no. F113.
drs. J.H. Gispen
24 juni 1945 -3 juli 1946 Handel en Nijverheid ir. H. Vos
3 juli 1946 - 7 aug 1948 Economische Zaken dr. G.W.M. Huysman
S.L. Mansfolt
prof. dr. J.R.M. van der Brink
7 aug 1948 - 15 maart 1951 Economische Zaken prof.dr. J.R.M. van den Brink
staatsecretaris: mr. W.C.L. van der Grinten
15 maart 1951 - 2 sept 1952 Economische Zaken prof. dr. J.R.M. van den Brink
2 sept 1952 - 13 oct 1952 Economische Zaken prof. dr. Zijlstra
staatssecretaris: dr. G.M.D. Veltkamp
13 oct 1956 - 22 dec 1958 Economische Zaken prof.dr. Zijlstra
staatssecretaris: dr. G.M.D. Veltkamp
Geschiedenis van het archiefbeheer
Het archief werd gevormd door twee secretarissen. De eerste die als zodanig fungeerde in de periode 1919-1949, L. Buckmann, hield het systeem accuraat bij. Stukken die tijdens zijn periode ingeboekt zijn werden zeer sporadisch buiten de dossiers aangetroffen. De tweede secretaris, L.J. Beukers, liet een groot gedeelte van het archief ongeordend achter. Hij heeft echter wel geprobeerd enkele dossiers te vormen, de stukken in te boeken en van een registratiekenmerk te voorzien. Het gevolg hiervan was dat er onder de ongeordende stukken bescheiden met en zonder registratiekenmerk voorkwamen.
Het archief van de Middenstandsraad is bij akte van 14 augustus 1969 door het Ministerie van Economische Zaken overgedragen aan het Algemeen Rijksarchief in Den Haag. Het archief is openbaar.
Overbrenging van een overheidsarchief
Inhoud en structuur van het archief
2.06
Selectie en vernietiging
Lijst van vernietigde stukken.
Dubbelen.
Bescheiden die informatie bevatten, welke gelijkduidend in andere bescheiden voorkomt.
Stukken betreffende het bijwonen van tentoonstellingen, congressen en vergaderingen, waaronder uitnodigingen, berichten van verhindering, presentielijsten.
Krantenknipsels over uiteenlopende aangelegenheden.
Stukken betreffende abonnementen op middenstandsbladen, kranten en tijdschriften.
Stukken betreffende het financieel beheer, met uitzondering van de eindrekeningen.
Stukken betreffende de aanstelling, salariëring en huisvesting van administratief personeel.
Stukken betreffende sollicitaties waarop niet nader is in gegaan.
Stukken betreffende de vergoeding van reiskosten en andere onkosten van leden.
Stukken betreffende de levering van drukwerk en onderhoud van kantoormachines.
Stukken betreffende aangeschaft materiaal ten behoeve van het archiefbeheer.
Ordening van het archief
Het archief
De archiefvorming en de verantwoording van de inventarisatie
De structuur van het archief
Bij de aanvang van de inventarisatie werd het archief aangetroffen zoals het bij de overbrenging was geplaatst. Als toegang werd een door het Ministerie van Economische Zaken vervaardigde plaatsingslijst gebruikt, die was opgesteld in 1969. In totaal moest 10 strekkende meter archief worden beschreven. Het archief bleek te bestaan uit twee gedeelten: een serie numeriek geordende "dossiers" en een serie buiten dossiers gehouden stukken
De term dossiers wordt niet gehanteerd volgens de terminologie in het Lexicon. Deze dossiers dijden op den duur uit tot onderwerpsgewijs geordende omslagen.
. Hiernaast werden drie kaartsystemen aangetroffen en drie agenda's die de eigentijdse toegangen bleken te zijn van de in de numerieke dossiers geordende stukken. De dossiers bleken te zijn samengesteld door het secretariaat van de raad die ingekomen stukken agendeerde en van een volgnummer voorzag. Hierna werden de stukken in een dossier opgeborgen. Deze agenda's op de ingekomen en minuten van uitgaande stukken waren tevens indicateurs. De in het archief voorkomende kaartsystemen bestaan uit: een kaartsysteem tevens indicateur, op afzender geordend (alfabetisch), van minuten van uitgaande stukken. Het tweede kaartysteem,een nummerieke lijst van de dossiers, bevat een opsomming van de inhoud van de dossiers.De derde is een alfabetische trefwoordenindex, tevens indicateur.
De periode waarop zij betrekking hadden waren: voor de agenda's van ingekomen stukken en de minuten van uitgaande stukken de periode 1936-1946; de derde agenda beliep de periode 1946-1954. De kaartsystemen omvatten de periode van ongeveer 1919-1950. De buiten dossiers gehouden stukken zijn willekeurig wel en niet geagendeerd. Vanaf 1954 zijn ingekomen en uitgaande stukken voor zover kon worden nagegaan niet meer geagendeerd.